臺灣高等法院高雄分院刑事判決　　　　100年度上易字第916號
上　訴　人
即　被　告　潘科宏
上列上訴人因竊盜案件，不服臺灣高雄地方法院100 年度易字第
1128號中華民國100 年8 月16日第一審判決（起訴案號：臺灣高
雄地方法院檢察署100 年度偵字第15194 號），提起上訴，本院
判決如下：
     主  文
上訴駁回。
    事  實
一、潘科宏意圖為自己不法所有，於民國99年8 月30日7 時許前
    某時，至高雄市三民區○○○路113 之18號高郁茹住處前，
    以前端綁有雨傘之塑膠管1 支（原判決誤載為竹竿；客觀上
    尚不足以對人生命、身體安全構成威脅，非屬兇器）穿越上
    開住處西側未關之鐵窗窗戶，鉤取高郁茹所有放置在客廳椅
    子上之側背包而竊取之（側背包內有粉紅色小錢包1 只、身
    分證1 枚、健保卡1 枚、玉山銀行信用卡1 枚、中國信託商
    業銀行提款卡1 枚、NIKON-S620型數位相機1 臺、NIKIA 型
    號N95 行動電話手機1 支、現金新臺幣《下同》900 元等物
    ；起訴書原載行動電話手機2 支，經檢察官於原審更正為1
    支）。嗣經高郁茹報案，高雄市政府警察局三民第一分局於
    同日8 時50分許至現場勘查採證，在上開住處西側窗戶旁牆
    邊扣得塑膠管1 支、發現南側（即面對大門左側）窗戶上雨
    傘1 支有遭移動痕跡、在南側窗戶前地上扣得已使用之膠帶
    1 捲，並自上開塑膠管採得指紋1 枚，經送內政部警政署刑
    事警察局鑑驗，與該局檔存之潘科宏左環指指紋相符，始查
    悉上情。
二、案經高雄市政府警察局三民第一分局報告臺灣高雄地方法院
    檢察署檢察官偵查後起訴。
    理  由
一、證據能力部分─
    本判決理由所援用之證據資料（含供述證據及非供述證據）
    ，上訴人即被告潘科宏、公訴人於本院均同意有證據能力（
    見本院卷29-30 頁）。本院審酌上開證據之作成，並無違法
    或不當情形，且與本案待證事實相關，適當作為證據，依刑
    事訴訟法第159 條之5 第1 項之規定，認均具證據能力。
二、實體部分─
  (一)訊據上訴人即被告潘科宏（下稱被告）矢口否認有本件竊盜
    犯行，辯稱：「失竊地點在哪裡我都不知道，也沒有去過。
    99年5 、6 月間我摔斷腿，都住在七賢一路瑞谷大飯店裡面
    ，不可能去偷竊；如果是我偷的，我一定會把工具丟掉；因
    我在警詢時犯菸癮，警察請我抽菸，更對法律一知半解，我
    才會承認」云云。
  (二)經查：
  (1)證人即被害人高郁茹於警詢證稱：「99年8 月30日7 時許，
    我發現我家三民區○○○路113 巷18號遭到不詳人士用竹竿
    （應係塑膠管）綁雨傘，從我未關的左側窗戶侵入，鉤取我
    置於窗戶對面椅子之側背包。側背包內有粉紅色小錢包1 個
    、現金900 元、身分證、健保卡、玉山銀行信用卡、中國信
    託提款卡、數位相機（價值6,000 元、NIKON-S620型）、手
    機1 支（NIKIA 型號N95 ，價值5,000 元），共損失1 萬
    1,900 元。我家門窗沒有遭到破壞，現場有遺留犯罪工具，
    我同意警方人員採證」等語明確（見警卷15-16 頁）。足認
    於99年8 月30日7 時許前某時，被害人高郁茹住處在門窗未
    遭破壞情況下，遭竊側背包、現金900 元、身分證等物無訛
    。
  (2)經被害人高郁茹報案後，高雄市政府警察局三民第一分局於
    同日（99年8 月30日）8 時50分許至上開中華橫路113 之18
    號處勘查採證，在該處西側窗戶旁牆邊扣得塑膠管1 支、發
    現南側（即面對大門左側）窗戶上之雨傘1 支有遭移動痕跡
    、在南側窗戶前地上扣得已使用膠帶1 捲，並自上開塑膠管
    採得指紋1 枚，於同日以高市警三一分偵鑑字第0990113 號
    函送內政部警政署刑事警察局鑑驗，與該局檔存之被告左環
    指指紋相符等情，有高雄市政府警察局三民第一分局100 年
    10月7 日高市警三一分偵字第1000020650號函暨附件現場勘
    查報告、現場採證示意圖、現場採證相片、現場勘查採證物
    品清單、內政部警政署刑事警察局99年9 月28日刑紋字第09
    90131334號鑑定書、被告指紋卡片在卷可稽（見本院卷37-5
    9 頁）。足認於被害人高郁茹發現遭竊後2 小時內，警察機
    關即在上開中華橫路113 之18號處西側窗戶旁牆邊扣得殘留
    有被告左環指指紋之塑膠管1 支，並另扣得雨傘1 支、已使
    用之膠帶1 捲無訛。
  (3)被告雖以「不知本件失竊地點；99年5 、6 月間曾摔斷腿；
    因犯菸癮才承認」等語置辯。惟查：
  上開在中華橫路113 之18號處西側窗戶旁牆邊扣得之塑膠管
    ，僅採得被告指紋1 枚，並無其他人指紋；且警察機關就本
    件勘查採證（99年8 月30日8 時50分許）、送驗（99年8 月
    30日高市警三一分偵鑑字第0990113 號發函）過程並無遲延
    ，均業如前述。則上開塑膠管應非被告以外之第三人，為誣
    指被告而刻意放置在本件竊盜案現場，且亦無因警察機關採
    證、送驗過程，而遭置換或污染之可能。應認被告確於上開
    時間，曾至本件竊盜案現場無訛。
  被告就其於99年5 、6 月間摔斷腿造成行動不便一事，另於
    本院供稱：「當時我沒有住院，只是受傷拿拐杖；99年8 月
    底我已經可以行走，但沒有完全好；99年9 月15日被收押時
    ，那時腳已經好了」等語（見本院卷75-76 頁），足認被告
    於本件99年8 月30日案發當時，其所稱腳受傷一節，已接近
    痊癒並可行走；且參酌被告曾於99年7 月11日日間在高雄市
    ○○區○○路70巷2 弄9 號、99年7 月12日日間在高雄市○
    ○區○○路70巷12弄34號、99年7 月12日夜間在高雄市○○
    區○○路70巷12弄33號另涉犯竊盜犯行，經臺灣高雄地方法
    院以100 年度審易字第1366號分別判處有期徒刑11月、3 月
    、8 月，有臺灣高等法院被告前案紀錄表、上開案件刑事判
    決書在卷可按（見本院卷61-69 、71-73 頁），顯見被告於
    本件99年8 月30日案發前、腳傷更為嚴重時，即已能從事竊
    盜行為無訛。
  被告於100 年4 月11日因本件竊盜案件在法務部矯正署高雄
    第二監獄接受警詢，當時係因99年間另犯竊盜案應執行有期
    徒刑8 月、上開100 年度審易字第1366號竊盜案件（共10罪
    ）應執行有期徒刑6 年8 月，而入監服刑，有上開臺灣高等
    法院被告前案紀錄表可憑，顯見被告對涉犯竊盜犯嫌之偵查
    、審理程序應相當熟悉，對竊盜罪之刑事責任亦應瞭解；且
    被告於原審亦供稱：「警察沒有對我刑求」等語（見原審審
    易卷16頁背面）。是員警於製作被告警詢筆錄時給予被告香
    菸吸用，與於詢問過程中已至用餐時間，或因被告、犯罪嫌
    疑人有口渴情形，員警乃給予便當、開水等物品食用相當，
    尚難認係員警此等行為係對被告為不法之利誘，而足使被告
    違背其自由意志而為陳述。
  至於犯罪工具遺留現場，或因案發當時情況緊急，行為人不
    及帶走，或因行為人認該犯罪工具無足重要，或因行為人一
    時疏忽大意而遺留現場，情況各異，均有可能。是自難以本
    件竊盜案現場遺留有塑膠管，執為被告有利之認定。
  是被告上開所辯各節，均與本件事證有違，自不可採信。
  (三)綜上所述，被害人高郁茹上開中華橫路113 之18號住處確於
    99年8 月30日7 時許前遭竊側背包、現金900 元等財物；且
    被告之指紋亦恰留存在本件竊盜案現場可供鉤取側背包之塑
    膠管上；又被告於本件案發當時又屬行動無礙之情形。是應
    認本件竊盜確屬被告所為，本件事證已明，被告竊盜犯行堪
    予認定。
  (四)論罪：
  (1)被告行為後，刑法第321 條第1 項於100 年1 月26日修正公
    布，並於同年月28日施行。按行為後法律有變更者，適用行
    為時之法律，但行為後之法律有利於行為人者，適用最有利
    於行為人之法律，刑法第2 條第1 項定有明文。查修正前刑
    法第321 條第1 項規定：「犯竊盜罪而有左列情形之一者，
    處6 月以上、5 年以下有期徒刑：一於夜間侵入住宅或有人
    居住之建築物、船艦或隱匿其內而犯之者。二毀越門扇、牆
    垣或其他安全設備而犯之者。三攜帶兇器而犯之者。四結夥
    三人以上而犯之者。五乘火災、水災或其他災害之際而犯之
    者。六在車站或埠頭而犯之者」；修正後刑法第321 條第1
    項規定：「犯竊盜罪而有下列情形之一者，處6 月以上、5
    年以下有期徒刑，得併科新臺幣10萬元以下罰金：一侵入住
    宅或有人居住之建築物、船艦或隱匿其內而犯之者。二毀越
    門扇、牆垣或其他安全設備而犯之者。三攜帶兇器而犯之者
    。四結夥三人以上而犯之者。五乘火災、水災或其他災害之
    際而犯之者。六在車站、埠頭、航空站或其他供水、陸、空
    公眾運輸之舟、車、航空機內而犯之者」，經比較新舊法之
    規定，新法增加「得併科罰金」之規定外，並刪除原第1 款
    「於夜間」之要件，且就第6 款增加「航空站、其他供水、
    陸、空公眾運輸之舟、車、航空機內」之要件，核均屬加重
    刑罰或擴大加重竊盜適用範圍之修正，是修正後刑法第321
    條第1 項之規定並未有利於被告，而應適用修正前刑法第32
    1 條第1 項之規定。
  (2)按刑法第321 條第1 項第2 款之「門扇」專指門戶而言，而
    所謂「其他安全設備」，指門扇牆垣以外，依通常觀念足認
    防盜之一切設備而言，如門鎖、窗戶等（最高法院45年臺上
    字第1443號、55年臺上字第547 號判例意旨參照）。次按推
    窗伸手入室竊取衣物，或以竹竿伸入窗內鉤竊衣物，雖身體
    並未進入屋內，但其竊盜手段已越進窗門，使他人窗門安全
    設備盡失防閑之效用，均應構成刑法第321 條第1 項第2 款
    之罪（最高法院33年上字第1504號，41年臺非字第38號判例
    參照）。是核被告所為，係犯修正前刑法第321 條第1 項第
    2 款之踰越安全設備竊盜罪。
  (五)原審認被告罪證明確，因而適用刑法第2 條第1 項前段，修
    正前刑法第321 條第1 項第2 款規定；並審酌被告正值青壯
    ，理應循求正途賺取所得，竟不思正途以獲取所需，而竊取
    被害人之財物，所為自應受相當之刑事非難，且犯後否認犯
    行，並無悔意，惟其所竊取之財物價值非鉅等一切情狀，量
    處有期徒刑7 月；復說明被告犯罪所用之塑膠管（原判決誤
    載為竹竿）及雨傘，無證據證明係被告所有之物，爰不予宣
    告沒收。
  (六)被告否認犯罪，提起上訴。惟本院就被告涉犯本件竊盜犯行
    之事證，及被告否認犯罪不可採之理由，均已敘述如上。是
    原審認事用法，核無不合，量刑亦屬允當，被告上訴為無理
    由，應予駁回。
據上論斷，應依刑事訴訟法第368條，判決如主文。
本案經檢察官林敏惠到庭執行職務。
中    華    民    國  100     年    10    月    31    日
                  刑事第一庭    審判長法  官  周賢銳
                                      法  官  洪碩垣
                                      法  官  曾逸誠
以上正本證明與原本無異。
不得上訴。
中    華    民    國   100    年    11    月    1     日
                                      書記官  魏文常
附錄本判決論罪科刑法條：
修正前刑法第321 條：
犯竊盜罪而有下列情形之一者，處6 月以上、5 年以下有期徒刑
：
一、於夜間侵入住宅或有人居住之建築物、船艦或隱匿其內而犯
    之者。
二、毀越門扇、牆垣或其他安全設備而犯之者。
三、攜帶兇器而犯之者。
四、結夥三人以上而犯之者。
五、乘火災、水災或其他災害之際而犯之者。
六、在車站、埠頭而犯之者。
前項之未遂犯罰之。